最高法院民事判決　　　　　　　九十四年度台上字第一八四號
　　上　訴　人　甲○○
　　訴訟代理人　劉建成律師
　　被 上訴 人　彰化縣福興鄉農會
　　　　　　　　　　　　　　　.
　　法定代理人　許長森
　　訴訟代理人　李振祥律師
上列當事人間請求給付退休金事件，上訴人對於中華民國九十二
年八月六日台灣高等法院台中分院第二審判決（九十一年度勞上
字第一Ｏ號），提起上訴，本院判決如下：
    主　文
上訴駁回。
第三審訴訟費用由上訴人負擔。
    理　由
本件上訴人主張：伊自民國五十九年四月十一日起受僱於被上訴
人，至九十一年三月七日被上訴人第十四屆第三次臨時理事會決
議准伊申請退休止，共服務三十一年十月又二十四日，依農會人
事管理辦法第五十四條第一項、第五十四條之一第一項第二款之
規定，被上訴人應以伊在職最後薪資每月新台幣（下同）六萬一
千二百元，按服務每滿一年發給一．五個月（共四七．八七五個
月）月薪，計付退休金二百九十二萬九千九百五十元予伊，惟被
上訴人迄未給付等情，爰求為命被上訴人如數給付並加計法定遲
延利息之判決。
被上訴人則以：第十四屆第三次臨時理事會之召集程序有瑕疵，
該次會議通過上訴人退休案之決議，應為無效，且上訴人之退休
申請，未經彰化縣政府核備，依農會人事管理辦法第五十六條後
段規定，亦不生效力。況上訴人因違反農會法第二十五條之二第
二款之規定，已經彰化縣政府廢止其受聘資格並解除總幹事職務
，其申請退休亦與規定不符等語，資為抗辯。
原審審理結果，以：上訴人主張其自七十一年起擔任被上訴人總
幹事職務，九十一年三月七日被上訴人召開第十四屆第三次臨時
理事會決議通過其申請退休案，有服務證明書、辭呈（退休申請
）及臨時理事會會議紀錄等件可稽，固堪信為真實。惟依農會法
第四十九條之一授權訂定之農會人事管理辦法第五十六條，既規
定總幹事之資遣、退休或撫恤，應向理事會報告，並報請主管機
關核備後生效，則擔任被上訴人總幹事職務之上訴人申請退休，
除應向被上訴人理事會報告外，並須報請主管機關核備後，始生
效力。雖上訴人主張農會人事管理辦法第五十六條規定應報請主
管機關核備後生效，與農會法第二十五條第一項及第三項規定牴
觸，應屬無效云云，但農會法第二十五條第一項及第三項，僅規
定農會總幹事之聘任及解聘，並無農會總幹事退休之規定，自無
農會人事管理辦法第五十六條牴觸農會法第二十五條第一項及第
三項規定之可言。又農會人事管理辦法第五十六條既規定農會總
幹事之退休應報請主管機關核備後生效，自與僅規定報請核備之
情形有間，上訴人援引與本件情形不同之最高法院八十一年度台
上字第二四九二號及行政法院六十四年度判字第八四號判決，並
主張此報請核備規定為行政監督備查之性質，並非農會與總幹事
間成立退休約定之要件一節，亦不足採。查決議通過上訴人退休
案之被上訴人第十四屆第三次臨時理事會會議紀錄，經被上訴人
報請彰化縣政府核備結果，關於上訴人之退休案該縣政府擬專案
研究辦理，有彰化縣政府九十一年三月十一日府農輔字第Ｚ○○
○○○○○○○Ｏ號函可憑，且彰化縣政府九十二年三月十四日
府農輔字第Ｚ○○○○○○○○○號函說明第四項及第五項，亦
載明該縣政府未核備上訴人之退休案，足見被上訴人第十四屆第
三次臨時理事會決議通過之上訴人退休案，並未經彰化縣政府核
備，依前所述，上訴人之退休即未生效。至彰化縣政府九十一年
三月十二日府農輔字第Ｚ○○○○○○○○○Ｏ號函，係就被上
訴人於九十一年三月七日下午五時召開第十四屆第三次臨時理事
會一事，予以核備，上訴人執以主張其退休案已經彰化縣政府核
備，則不足取。綜上所述，上訴人本於退休金請求權，訴請被上
訴人給付二百九十二萬九千九百五十元及其法定遲延利息，於法
無據，不應准許，為其心證之所由得，並說明兩造其餘攻擊防禦
方法無礙前開判決結果，因而將第一審所為上訴人勝訴判決廢棄
，改判駁回其訴，經核於法並無違誤。按關於人民權利、義務之
事項，固應以法律定之，然法律得在具體明確之目的、範圍及內
容授權以命令為補充規定。農會人事管理辦法係依農會法第四十
九條之一規定所訂定之命令，此觀該辦法第一條規定即明。而農
會法第四十九條之一第一款已明定農會人事管理辦法之內容及範
圍包括退休事項在內，且同法第四十六條之一第五項亦規定農會
聘僱人員任職期間，喪失候聘資格者，由主管機關予以解除職務
。揆諸前揭說明，即難謂農會人事管理辦法第五十六條所定農會
總幹事之退休應報請主管機關核備後生效，有逾越農會法關於主
管機關監督農會規定之範圍，是以原審適用農會人事管理辦法第
五十六條有關農會總幹事之退休應報請主管機關核備後生效之規
定，而為不利於上訴人之判決，難認有何違背法令。上訴論旨，
指摘原判決不當，聲明廢棄，非有理由。
據上論結，本件上訴為無理由。依民事訴訟法第四百八十一條、
第四百四十九條第一項、第七十八條，判決如主文。
中　　華　　民　　國　九十四　年　　一  　月　二十七  日
                      最高法院民事第七庭
                          審判長法官  許　朝　雄
                                法官  謝　正　勝
                                法官  劉　福　來
                                法官  鄭　玉　山
                                法官  吳　麗　女
      本件正本證明與原本無異
                                      書  記  官
中　　華　　民　　國　九十四　年　　二　　月　 十七   日
                                                      Ｃ
